最高法院刑事判決　　　　　　　　　　110年度台非字第237號
上　訴　人　最高檢察署檢察總長
被　　　告　蘇倍賢
上列上訴人因被告過失致人於死案件，不服本院中華民國101年2
月23日第三審確定判決（101年度台上字第778號，起訴案號：國
防部高等軍事法院檢察署100年偵字第001號），認為違背法令，
提起非常上訴，本院判決如下：
    主  文
原判決撤銷。
    理  由
一、非常上訴理由稱：「按判決確定後，發現該案件之審判係
    違背法令者，最高檢察署檢察總長得向最高法院提起非常上
    訴，刑事訴訟法第 441條定有明文；又判決不適用法則或適
    用不當者，為違背法令。次按刑事訴訟程序中不利益於被告
    之合法上訴，上訴法院誤為不合法，而從程序上為駁回上訴
    之判決確定者，其判決固屬重大違背法令，惟既具有判決之
    形式，仍應先依非常上訴程序將該確定判決撤銷，始得回復
    原訴訟程序，司法院釋字第 271號解釋可資參照。又「被告
    」不服最高軍事法院宣告有期徒刑以上之上訴判決者，得以
    判決違背法令為理由，向最高法院提起上訴，為88年10月 1
    日修正公布之軍事審判法第181條第4項前段所明定。此規定
    係依司法院釋字第 436號解釋，基於憲法保障軍人人身自由
    、訴訟權利及司法院為國家最高司法機關之意旨，使軍人平
    時經終審軍事審判機關宣告有期徒刑以上之案件，得向普通
    法院請求救濟，以增加審級利益而增訂。而該規定於92年 6
    月11日再次修正為：「當事人」不服最高軍事法院宣告有期
    徒刑以上之上訴判決者，得以判決違背法令為理由，向最高
    法院提起上訴。稽之此次修正之立法理由，係為落實基本人
    權之保障及國家刑罰權之行使，亦賦予軍事檢察官上訴第三
    審之權利，爰將該項之「被告」修正為「當事人」。故當事
    人即軍事檢察官、被告不服最高軍事法院宣告有期徒刑以上
    之上訴判決者，均得以判決違背法令為理由，向最高法院提
    起上訴，不受刑事訴訟法第 376條規定之限制。查本件被
    告蘇倍賢因過失致人於死案件，經國防部最高軍事法院維持
    國防部高等軍事法院依陸海空軍刑法第76條第1項第5款、刑
    法第276條第1項規定論被告過失致人於死罪，處有期徒刑六
    月，如易科罰金以新臺幣一千元折算一日，緩刑二年之初審
    判決，駁回國防部高等軍事法院檢察署檢察官對該判決所為
    之上訴。被告所犯之過失致人於死罪固屬刑事訴訟法第 376
    條第 1款之案件，惟既經宣告有期徒刑，國防部最高軍事法
    院檢察署檢察官依軍事審判法第181條第4項前段規定，以判
    決違背法令為理由，於上訴之合法期間內向最高法院提起不
    利益於被告之上訴，揆諸前揭說明，應屬合法之上訴。然最
    高法院101年度台上字第778號刑事判決誤以其屬刑事訴訟法
    第376條第1款之案件，不得上訴於第三審法院，而從程序上
    駁回其上訴，自屬違背法令，此種無效確定判決雖不生效力
    ，然具判決之形式，仍應依釋字第135號、第271號解釋處理
    。依刑事訴訟法第441條、第443條提起非常上訴，以資糾
    正。」等語。
二、本院按：刑事訴訟程序中不利益於被告之合法上訴，上訴法
    院誤為不合法，而從程序上為駁回上訴之判決確定者，其判
    決即屬重大違背法令，既具有判決之形式，仍應先依非常上
    訴程序將該確定判決撤銷，始得回復原訴訟程序，司法院釋
    字第 271號著有解釋。又當事人不服最高軍事法院宣告有期
    徒刑以上，或高等軍事法院宣告死刑、無期徒刑之上訴判決
    者，得以判決違背法令為理由，向最高法院提起上訴，軍事
    審判法（民國102年8月6日第237條修正前）第181條第4項定
    有明文。故當事人即軍事檢察官、被告不服最高軍事法院宣
    告有期徒刑以上之上訴判決者，均得以判決違背法令為理由
    ，向最高法院提起上訴，不受（修正前）刑事訴訟法第 376
    條規定之限制。查本件被告蘇倍賢因過失致人於死案件，經
    國防部最高軍事法院維持國防部高等軍事法院依陸海空軍刑
    法第76條第1項第5款、（修正前）刑法第276條第1項規定論
    被告過失致人於死罪，處有期徒刑 6月（得易科罰金，並宣
    告緩刑）之初審判決，駁回軍事檢察官之上訴，國防部最高
    軍事法院檢察署軍事檢察官復依軍事審判法第181條第4項及
    第 197條第14款規定，以判決違背法令為理由，於上訴之合
    法期間內向本院提起不利益於被告之上訴，有相關之國防部
    最高軍事法院判決、國防部最高軍事法院檢察署軍事檢察官
    上訴書等在卷可稽。是被告所犯之過失致人於死罪固屬（修
    正前）刑事訴訟法第376條第1款之案件，惟既經宣告有期徒
    刑，依前揭說明，非不得提起第三審上訴。乃本院 101年度
    台上字第 778號判決（即原判決）誤以其屬（修正前）刑事
    訴訟法第376條第1款之案件，遽認不得上訴於第三審法院，
    而從程序上駁回其上訴，自屬違背法令。案經確定，非常上
    訴意旨，執以指摘，洵有理由，應由本院將原判決撤銷，俾
    回復原訴訟程序，就國防部最高軍事法院檢察署軍事檢察官
    之合法上訴進行審判，以資救濟。另原判決雖前經本院以10
    1 年度台非字第129號判決予以撤銷，然該台非字第129號判
    決業經本院另以110年度台非字第238號判決撤銷而失其效力
    ，附此敘明。
據上論結，應依刑事訴訟法第447條第1項第 1款前段，判決如主
文。
中    華    民    國   110    年    11    月    24    日
                  刑事第九庭審判長法  官  段  景  榕  
                                  法  官  鄧  振  球  
                                  法  官  楊  力  進  
                                  法  官  汪  梅  芬  
                                  法  官  宋  松  璟  
本件正本證明與原本無異
                                  書記官
中    華    民    國   110    年    11    月    29    日